【裁判字號】    97,聲,730
【裁判日期】    970530
【裁判案由】    返還提存物
【裁判全文】
臺灣桃園地方法院民事裁定              97年度聲字第730號
聲  請  人  乙○○
相  對  人  甲○○
上列當事人間聲請返還擔保金事件，本院裁定如下：
    主  文
聲請駁回。
聲請程序費用由聲請人負擔。
    理  由
一、按應供擔保之原因消滅者，法院應依供擔保人之聲請，以裁
    定命返還其提存物或保證書；第104 條之規定，於其他依法
    令供訴訟上之擔保者準用之，民事訴訟法第104條第1項第1
    款、第106 條分別定有明文。所謂應供擔保之原因消滅者，
    在釋明假扣押之原因而供擔保之場合，因其係擔保債務人因
    假扣押所受之損害，故必待無損害發生，或債權人本案勝訴
    確定，或就債務人所生之損害已經賠償時，始得謂供擔保之
    原因消滅（最高法院53年度台抗字第279 號判例、69年度台
    抗字第286號裁判意旨參照）。
二、本件聲請意旨略以：聲請人與相對人間因假扣押事件，聲請
    人前遵本院96年度裁全字第4618號民事裁定為擔保假扣押執
    行，曾提供新臺幣（下同）70,000元為擔保金，以本院96年
    度存字第3957號擔保提存事件提存後，並聲請本院以96年度
    執全字第3019號對相對人之財產執行假扣押在案；茲因上開
    假扣押之本案訴訟業已獲全部勝訴判決確定，聲請人亦撤回
    上開假扣押執行，是本件應供擔保之原因已消滅，爰依法聲
    請返還上開擔保金等語。並提出本院96年度裁全字第4618號
    民事裁定、桃院木執96年執全二字第3019號執行處通知、桃
    院永執96年執全二字第3019號執行命令、支付命令聲請狀、
    97年度司促字第8226號支付命令暨確定證明書、提存書各1
    件為證。
三、經查，聲請人前係主張其騎乘機車時，遭相對人開車門撞擊
    受傷，致聲請人受有相當於660,465 元之損失，聲請人為確
    保該債權，即提供擔保，聲請本院以96年度裁全字第4618號
    裁定准就相對人所有之財產，在660,465 元之範圍內，予以
    假扣押，並提供擔保金70,000元，以本院96年度存字第3957
    號提存在案；而聲請人嗣後於本院97年度司促字第8226號支
    付命令事件中，亦係主張前開原因事實，請求相對人賠償所
    受損失481,164 元，本院並為聲請人勝訴之判決等事實，業
    經本院依職權調閱本院96年度裁全字第4618號假扣押裁定卷
    宗、96年度執全字第3019號假扣押執行卷宗、97年度司促字
    第8226號民事卷宗核閱無誤，可知聲請人聲請對相對人為假
    扣押所保全之債權與上開民事事件之債權應屬同一，然上開
    假扣押所保全之債權金額為660,465 元，與上開民事事件判
    決相對人應給付聲請人481,164 元之金額顯不一致，則上開
    民事事件縱經勝訴判決確定，亦非上開假扣押之本案訴訟全
    部勝訴判決確定。此外，聲請人復未能證明上開假扣押未使
    相對人受有任何損害或聲請人已就相對人所生損害加以賠償
    ，自難認本件供擔保之原因已經消滅。況按擔保提存之提存
    人於提存後，假扣押、假處分所保全之請求，其本案訴訟已
    獲全部勝訴判決確定者，得聲請該管法院提存所返還提存物
    ，無庸法院裁定，此觀提存法第16條第1 項第3 款、同法施
    行細則第16條規定自明。是本件聲請人如仍認為其本案訴訟
    已獲全部勝訴判決確定，則依上開說明，其自可持本案訴訟
    已獲全部勝訴判決確定之證明文件，向本院提存所聲請返還
    提存物，亦無庸法院裁定。綜上所述，聲請人本件聲請，於
    法尚有未合，不應准許。
四、爰依民事訴訟法第95條、第78條，裁定如主文。
中    華    民    國    97    年    5     月    30    日
                  民事第一庭    法  官  林哲賢
上為正本係照原本作成。
如對本裁定抗告須於裁定送達後10日內向本院提出抗告狀，並應
繳納抗告裁判費新台幣1,000 元。
中    華    民    國    97    年    5     月    30    日
                                書記官  羅美英


司法院資訊處製作；財團法人民間司法改革基金會備份。
